【裁判字號】    98,上訴,159
【裁判日期】    981130
【裁判案由】    傷害致死
【裁判全文】
臺灣高等法院花蓮分院刑事判決         98年度上訴字第159號
上  訴  人  臺灣花蓮地方法院檢察署檢察官
被      告  乙○○
                      5樓
指定辯護人  吳秋樵律師
上列上訴人因傷害致死案件，不服臺灣花蓮地方法院98年度訴字
第1號中華民國98年5月11日第一審判決（起訴案號：臺灣花蓮地
方法院檢察署97年度偵字第4232號），提起上訴，本院判決如下
：
    主  文
上訴駁回。
    理  由
一、本案經本院審理結果，認第一審判決對被告乙○○為無罪之
    諭知，核無不當，應予維持，並引用如附件第一審判決書記
    載之證據及理由。
二、檢察官上訴意旨略以：
（一）被告乙○○確於97年7月8日上午，在花蓮市○○街23號重
      慶市○○○○路邊木架內，與被害人林信裕及己○○、丙○○、丁○○、張文富等人共同飲酒，此經被告自承在卷
      ，並經證人己○○等證述屬實。
（二）被害人林信裕於97年7月8日下午2時30分許，即經證人黃
      慶月發現躺在飲酒處所地上，直至隔日上午發現其躺臥姿
      勢均相同，認有異，向前查看，始發覺其已死亡，此經證
      人黃慶月證述在卷。且被害人經法務部法醫研究所解剖鑑
      定，認係因鬥毆致頭部外傷、硬膜下出血造成中樞神經壓
      迫而死亡，死亡方式為他殺。綜上各情，顯見被害人林信
      裕應係於97年7月8日10時許到同日下午2時30分間，與他
      人發生衝突而遭毆打致死。
（三）依法務部法醫研究所解剖鑑定結果，本件被害人身體外傷
      不重，且頭部無明顯外傷存在，係因肝功能障礙及硬膜下
      出血而導致死亡等情，足認被害人生前並未經他人長時間
      及以重物毆打，核與證人己○○、丁○○於警詢中所陳，
      被害人乙○○及綽號「阿華」之男子毆打後即將之架開等
      情相符，雖證人己○○於偵查及審判中更迭其詞，惟被告
      於審判中亦自承其友人「阿正」、「阿凱」稱其確於當日
      毆打被害人，是足認證人己○○於警詢時所陳，方屬實在
      。此外，依在場證人陳春蘭、潘細義所陳，並未見其他人
      有毆打被害人之犯行，綜上證據，被告確有傷害致死之犯
      行，原審判決有誤，應予撤銷改判。
三、經查：
（一）依證人黃慶月、己○○、丁○○、陳春蘭、潘細義等人分
      別於警詢、偵查中之證詞及解剖鑑定結果，固堪認定本件
      被害人林信裕係於97年7月8日10時許至同日下午2時30分
      間，因頭部外傷、硬膜下出血造成中樞神經壓迫致死，惟
      上開證據尚未能證明被告係造成被害人林信裕頭部外傷、
      硬膜下出血之人。
（二）再依法務部法醫研究所解剖鑑定結果，認被害人身體外傷
      不重，且頭部無明顯外傷存在，係因肝功能障礙及硬膜下
      出血導致死亡。惟身體外傷部分，縱證人己○○於警詢之
      證述可信，亦僅能認係被告與不詳姓名綽號之「阿華」之
      人毆打被害人身體所致，尚無法認定被害人頭部外傷、硬
      膜下出血係被告或「阿華」之人所造成。又頭部外傷之原
      因雖有可能為鬥毆，然亦可能為飲酒後不慎跌倒所致，凡
      此均無法確認被害人頭部外傷、硬膜下出血確係被告所造
      成。
（三）況本件被告與被害人林信裕及證人己○○、丁○○、丙○○、張文富、陳春蘭、潘細義等多人雖確曾於被害人死亡
      前1日共同飲酒，此除有上開證人證述外，並據被告坦承
      在卷，故雖可認定被告在被害人死亡前有共同飲酒之事實
      ，惟其等係於何時分別離開現場及被害人有無遭人毆打等
      情，上開證人所述並不一致，尚難以證人之證詞認定被害
      人確曾遭被告毆打致頭部受外傷，茲就檢察官上訴所舉證
      人之證詞及現場情形詳述如下：
  １、參以卷附照片所示現場情形，被害人面仰上躺臥，頭枕地
      ，上身覆蓋白色衣服，手腳攤開呈睡覺姿勢，頭部週圍並
      遺有飲酒所用之白色塑膠杯多個，現場除空塑膠杯外並無
      凌亂之情形，被害人仰躺之姿勢如在該處睡覺（見相驗卷
      一，第10-16、35-38頁，警卷第94-100頁）。上開證據尚
      無法證明被害人之頭部外傷係因毆打所致。
  ２、證人黃慶月於警詢、偵查中（見相驗卷一，第7-9、19、9
      6頁）證稱：97年7月8日上午5時許見被害人與一群流浪漢
      在被害人事後陳屍處飲酒，未見其等爭吵，於同日14時30
      分許發現被害人躺臥於該處，原認係在睡午覺，並幫其蓋
      衣服，而於97年7月9日5時30分許發現躺臥姿勢與前日相
      同，經查看發現被害人已死亡，且現場並無凌亂及打鬥痕
      跡等語。依其證詞僅能證明被害人曾在該處飲酒，尚未能
      證明當日有鬥毆等事實。
  ３、再參以證人己○○於警詢中固證稱被告與「阿華」共同以
      手毆打被害人，惟僅證稱係毆打被害人身體（見相驗卷一
      ，第76、82頁），並未有何證據足以認定被告或所稱之「
      阿華」有毆打被害人頭部或致其頭部受有如上開所述傷害
      致生死亡結果之情形，故證人己○○於警詢之證述，未能
      證明被告與被害人頭部受傷致生死亡結果間有因果關係。
  ４、至證人丁○○於警詢中僅證稱被告與死者發生衝突，欲動
      手毆打時即被其架開，故未毆打等語（見相驗卷一第86頁
      及偵卷第56-58頁）。依其證詞亦僅能證明被告與死者當
      日曾有口角衝突，尚未能證明被告有任何毆打死者之行為
      。
  ５、此外與被害人等同在場飲酒之證人丙○○於警詢證稱：當
      日伊先離開，並未見被告毆打死者等語（見相驗卷一，第
      92 、93頁）；證人陳春蘭於警詢之證詞僅足以證明與死
      者等共同飲酒，於當日11時許離開時並未爭吵，綽號「阿
      華」之人於當日下午3點多至其住處，4時多發現死者躺在
      陳屍處，伊與阿華將其移到木架內，伊並隨手取白色衣服
      蓋住死者上半身，並未見被告與死者打架（見相驗卷一，
      第99 、100頁，相驗卷二第22、23頁）等語，其證詞雖與
      證人黃慶月之證詞不同，或有可疑之處，惟均無法認定被
      告確有毆打被害人致傷害或死亡之事實；另證人潘細義於
      警詢亦僅證稱伊見死者當日在該處喝酒，惟未見其與人爭
      吵等語（見相驗卷一，第102頁）；且證人己○○於偵查
      中尚證稱未見被告毆打死者，伊僅曾聽說死者遭毆打，惟
      不知何人，被告並較伊早離去現場（見相驗卷二，第20
      、21頁）等語；又當時亦在場之證人張文富於偵查中亦證
      稱未見被告毆打被害人等語（見偵卷第32、33頁）。依當
      時在場證人之證詞，均未能證明被告有毆打被害人，並致
      其受頭部外傷之事實，則縱如檢察官所述在場證人陳春蘭
      、潘細義所陳，並未見其他人毆打被害人，然亦無法證明
      被告確有毆打被害人甚明。
（四）則當日被告縱確曾與被害人發生衝突，此項事實固有證人
      己○○、丁○○之證詞為證，惟被告是否確有毆打被害人
      部分，則依在場之證人己○○、丁○○、丙○○及張文富
      等人之證詞，至多僅能認定2人發生口角糾紛，尚難認定
      被告確有動手毆打被害人。又被害人係頭部受傷導致死亡
      之結果，依證人己○○及丁○○於警詢時之證詞，尚難認
      被告確有打毆打被害人頭部或致其頭部受撞擊之情形，故
      依上開證人之證詞，亦無法認被告確係直接致被害人頭部
      受傷並因而導致死亡結果之人。
（五）至被告雖於原審坦承曾毆打被害人之事實，惟其亦同時供
      稱因酒醉不知發生何事，毆打之事實為事後他人告知，故
      坦承等語，原審已就其自白與事實不符部分詳予敘明，顯
      亦難以被告上開有瑕疵之不利於己供述認定被告犯行。
（六）綜上所述，本件檢察官所舉證人己○○等人之證述、鑑定
      報告及被告供述等證據，尚難使本院確信被告有毆打被害
      人，並致其頭部受傷、硬膜下出血導致死亡之事實。此外
      復查無其他積極證據足資證明被告於當日有毆打被害人林
      信裕致其死亡之事實。原審依此諭知被告無罪，並無違誤
      ，檢察官仍執前詞提起上訴，並無理由，應予駁回。
據上論結，應依刑事訴訟法第373條、第368條，判決如主文。
本案經檢察官朱秋菊到庭執行職務。
中    華    民    國    98    年    11    月    30    日
                   刑事庭審判長法  官  何方興
                               法  官  林德盛
                               法  官  王紋瑩
以上正本證明與原本無異。
如不服本判決，應於收受送達後10日內向本院提出上訴書狀，其
未敘述理由者，並得於提起上訴狀後10日內向本院補提理由書（
均須按他造當事人之人數附繕本)「切勿逕送上級法院」。告訴
人或被害人如對於本判決不服者，應具備理由請求檢察官上訴，
其上訴期間之計算係以檢察官收受判決正本之日期為準。
中    華    民    國    98    年    11    月    30    日
                               書記官  李芸宜
（附件）
臺灣花蓮地方法院刑事判決                 98年度訴字第1號
公  訴  人  臺灣花蓮地方法院檢察署檢察官
被      告  乙○○  男  28歲（民國○○年○月○日生）
                    身分證統一編號：Ｚ000000000號
                    籍設住台北市○○區○○路三段343巷2弄
                    12號5樓（現居無定所）
選任辯護人  吳秋樵律師
上列被告因傷害致死案件，經檢察官提起公訴（97年度偵字第42
32號），本院判決如下：
    主  文
乙○○無罪。
    理  由
一、公訴意旨略以：被告乙○○（綽號阿國）於民國97年7月8日
    10時許，在花蓮縣花蓮市○○街23號重慶市○○○○路邊木
    架內，與林信裕（綽號阿辱）、己○○、丙○○、張文富、
    丁○○等人飲酒，其因與林信裕發生口角，竟基於傷害人身
    體之犯意，且對於毆打林信裕頭部、軀幹，可能發生死亡之
    結果，非不能預見，竟徒手毆打林信裕之頭部、軀幹，致林
    信裕受傷倒地，因頭部外傷、硬膜下出血而死亡，被告始離
    開現場。嗣於翌日即7月9日上午 5時57分，由黃慶月發現林
    信裕死亡而報警，經警循線查獲，因認被告所為係犯刑法第
    277條第2項前段傷害致死罪嫌云云。
二、按犯罪事實應依證據認定之，無證據不得認定其犯罪事實；
    不能證明被告犯罪者，應諭知被告無罪之判決，刑事訴訟法
    第154條第2項、第301條第1項分別定有明文。又被告或共犯
    之自白，不得作為有罪判決之唯一證據，仍應調查其他必要
    之證據，以察其是否與事實相符，同法第156條第2項亦定有
    明文。再者，認定不利於被告之事實，須依積極證據，苟積
    極證據不足為不利於被告事實認定時，即應為有利於被告之
    認定，更不必有何有利之證據（最高法院30年上字第816 號
    判例可參）；而所謂「積極證據足以為不利被告事實之認定
    」係指據為訴訟上證明之全盤證據資料，在客觀上已達於通
    常一般之人均不致於有所懷疑，而得確信被告確曾犯罪之程
    度，若未達到此一程度，而有合理懷疑之存在時，即無從為
    有罪之認定（最高法院著有76年台上字第4986號判例足參）
    。
三、證據能力部分：
    (一)按被告以外之人於審判外之言詞或書面陳述，除法律有規
      定者外，不得作為證據。又被告以外之人於檢察事務官、
      司法警察官或司法警察調查中所為之陳述，與審判中不符
      時，其先前之陳述具有較可信之特別情況，且為證明犯罪
      事實存否所必要者，得為證據。刑事訴訟法第159條第1項
      、第159條之2分別定有明文。辯護人就證人己○○、丙○○、丁○○於警詢之證詞，均否認有證據能力。經查：
      (1)證人己○○於本院證述內容與其於警詢之陳述有部份不
        同，而其係因警方通知而至警局陳述案發情形，依其陳
        述時所處之外在環境，並無受警方非法取供之情事，且
        係於案發數日內所為之陳述，記憶應較為清晰，所述內
        容又較於本院所述內容更為詳細，認其於警詢之陳述較
        有可信之特別情況，且為證明犯罪事實存否所必要，有
        證據能力。
      (2)證人丙○○於本院證述內容與警詢陳述相符，不符合刑
        事訴訟法第159條之2例外有證據能力之要件，故無證據
        能力。
      (3)檢察官及辯護人均捨棄傳喚證人丁○○，故依刑事訴訟
        法第159條第1項之規定，證人丁○○於警詢之陳述無證
        據能力。
    (二)按被告以外之人於偵查中向檢察官所為之陳述，除顯不可
      信之情況者外，得為證據。又被告以外之人於審判外之陳
      述，雖不符第159條之1至159條之4之規定，而經當事人於
      審判程序同意作為證據，法院審酌該言詞陳述或書面陳述
      作成時之情況，認為適當者，亦得為證據。當事人、代理
      人或辯護人於法院調查證據時，知有第159條第1項不得為
      證據之情形，而未於言詞辯論終結前聲明異議者，視為有
      前項之同意。刑事訴訟法第159條之1第2項、第159條之 5
      分別定有明文。辯護人除對上開證人於警詢之陳述否認有
      證據能力外，對於其他證人於警詢及偵查之陳述均同意有
      證據能力，被告及檢察官就其他證人於警詢及偵查之陳述
      亦不爭執證據能力，本院審酌此部分證人於偵查之陳述所
      處之外在環境，並無有受非法取供之顯不可信之情況，且
      依其等警詢筆錄作成時之情況，均認為適當，依上開規定
      ，其等於警詢及偵查之陳述均有證據能力。
四、本件檢察官認為被告涉有上開傷害致死罪嫌，係以被告於警
    詢之自白、證人己○○、丙○○、張文富、丁○○、黃慶月
    於警詢及偵查證詞及證人即死者林信裕之子甲○○、林良泰
    之證詞，並有卷附之臺灣花蓮地方法院檢察署相驗筆錄、檢
    驗報告書、相驗屍體證明書、解剖筆錄、照片73張、現場簡
    圖、被告於案發後至佛教慈濟醫院就診之急診檢傷護理評估
    紀錄表、法務部法醫研究所解剖報告書為其依據。訊據被告
    坦承上開犯行，並稱：其不曉得當天有無打死者，但其問過
    綽號「阿正」、「阿凱」之人，他們說其當天有拿木棍打死
    者，所以其認罪等語。經查：
    (一)死者林信裕於97年7月8日下午 2時30分許，經黃慶月發現
      躺在花蓮市○○街23號空屋後門旁路邊臨時搭蓋木架之地
      面上，黃慶月以為死者在睡覺，並拿白色衣服蓋在其身上
      ，於翌日上午 5時30分許，經過該處，發現死者躺臥姿勢
      與昨日相同，認為有異向前察看，始發覺其已經死亡，乃
      報警處理等情，業據證人黃慶月於警詢及偵查中證述明確
      。而死者經法務部法醫研究所解剖鑑定結果，認為(1)其外
      傷為：左上唇有瘀痕1.5乘1公分，合併內側於中門牙處挫
      裂傷0.7公分，後枕部中央偏右帽狀腱膜出血3公分，右側
      硬膜下有果樣血塊 150毫升，左胸有瘀痕4乘3公分、左下
      腹有瘀痕2乘1.5公分、右大腿有瘀痕4乘2公分、左大腿有
      瘀痕2處大達10乘4公分。(2)死亡經過研判：造成死者之死
      亡由解剖結果判斷，應為硬膜下出血壓迫中樞神經造成，
      一般出血超過 75毫升會導致昏迷，超過100毫升就可能致
      死，死者之血塊達 150毫升，已超過其致死之最低量。死
      者外傷之情況並不嚴重，且分布範圍較為零散，與鬥毆所
      造成之傷害不相違背，其外表傷害不重，但有致命之結果
      應考慮死者有嚴重之脂肪肝所導致之肝功能障礙，傷害之
      方式由他人造成，死亡方式為他殺。死者血中酒精濃度高
      達245mg/dl，顯示死前應是處於酒醉狀態。(3)鑑定結果：
      死者因鬥毆導致頭部外傷，硬膜下出血造成中樞神經壓迫
      死亡，死亡方式為他殺等情，有法務部法醫研究所（97）
      醫剖字第0971101203號解剖報告書、鑑定報告書各 1份在
      卷可參。是死者是遭毆打導致頭部外傷而死亡乙節，應可
      認定。
    (二)被告於警詢中供稱：其最後一次於97年7月8日上午曾與死
      者等人在花蓮市○○街23號旁之無名路邊木架內喝酒，其
      當時喝酒醉，不曉得發生什麼事，當時有與死者發生衝突
      ，但想不起來為何事衝突，將死者傷害致死，印象中只有
      其一人動手打死者，當天上午約11時，第一次與死者起衝
      突，當時丁○○有因阻止其毆打死者而與其發生拉扯，接
      者第二次於下午約13時，其自己一人以拳頭打他身體，後
      來見他倒地後，其用腳去踹他身體，其並因與死者互毆造
      成頭部後腦勺受傷，於97年7月9日下午16時47分許前往花
      蓮慈濟醫院急診就醫等語。然其於偵查中則改稱：其當時
      有與六、七個人一起喝酒，因當時其很醉，是事後聽市場
      附近綽號「茉莉」他們，也就是跟其一起喝酒的那些人說
      其有打死者，並因警察說證人描述死者事後倒地時，其有
      踢他，所以在警詢時說其有用腳踹他身體，其當時已經很
      醉，也不曉得有無打他等語。至本院時，初亦稱：當時其
      喝酒，對事實沒有印象，也不知道當天如何離開，後來在
      花蓮看守所執行時，有人跟其說其是在花蓮火車站廁所被
      人打才去慈濟醫院就醫等語，迨本院審理時，復供稱：其
      不記得97年7月8日當天的事實，也不曉得當天有無打死者
      ，但其問過綽號「阿正」、「阿凱」，他們說是其當天拿
      木棍打死者等語。以被告於本院審理時已坦承犯行之狀況
      下，仍供稱：其不曉得當天有無打死者等語。復參以上開
      被告於警詢、偵查，迄本院審理之全部供詞，可知被告於
      案發當天應已喝醉，而不記得當時狀況，並因聽聞他人稱
      係其毆打被害人，而於警詢及本院審理時自白有毆打被害
      人。
    (三)又證人即本案承辦警員戊○○於本院審理時證稱：本案本
      來是以意外死亡相驗，經法醫相驗結果為傷害致死，我們
      才清查當地狀況，事發地點為己○○開設檳榔攤所搭設之
      帳篷，己○○於案發後好幾天均未開業，經查訪綽號「阿
      月」男子稱案發當天死者與多人在檳榔攤喝酒，而後躺在
      現場至隔天沒有起來，之後透過市場周邊的人得知檳榔攤
      老闆的母親丙○○在慈濟醫院工作，而找到丙○○及己○○，之後由我製作己○○筆錄，己○○稱當時是被告與死
      者在打架，由己○○與男友丁○○將他們拉開，後來要收
      攤時，他們又打架等語，我是因己○○這樣說，才知悉被
      告在場及與死者起衝突之事，當天在現場喝酒之人均是流
      浪漢，作筆錄時有己○○、丁○○說被告有打死者等語。
      由此可知，警方係依據證人己○○、丁○○之警詢陳述，
      而認定係被告毆打死者致死。
    (四)而證人丁○○於偵查中先證稱：其於98年7月8日早上沒有
      在博愛街與阿國（指被告）、阿辱（指死者）、己○○等
      人喝酒，其去屏東接機，是刑事局寫其有在該處喝酒，並
      叫其簽名云云，之後始改稱：其早上有在場，不清楚在那
      裡喝酒的人有誰，當天被告及林信裕有在場，其不知道他
      們在做什麼，其當天是去找表哥宋阿春，沒有看到誰打林
      信裕，當時是阿國、阿華要打林信裕，因其有去勸架，所
      以他們沒有打到林信裕，當天早上沒有看到任何人打林信
      裕，其勸完架就收攤，於下午 1時許，與丙○○、己○○
      離開去木瓜溪的田裡，丙○○的男友沒有跟其等一起離去
      等語（見偵查卷第56至58頁）。是證人丁○○於偵查中就
      案發當時其有無在場前後證述不一，惟明確證稱：被告當
      天與死者起口角衝突並要動手時，即遭其架開，故被告並
      未打到死者，當天沒有看到有誰打林信裕等語。
    (四)再證人己○○於警詢時證稱：97年7月8日上午10時許，丁○○抓 3隻雞至花蓮市○○街23號其經營之檳榔攤，後來
      與林信裕、被告等人一起吃雞肉，被告與林信裕、阿華還
      有喝酒，當天是被告與阿華有動手毆打林信裕，其看到時
      ，他們已經動手圍毆林信裕，其沒有看到他們有持東西打
      林信裕，當時其與丁○○等人均有在場目擊被告與阿華毆
      打林信裕之身體，但其沒有注意到丁○○有架開被告與林
      信裕之情形（見警卷第37至40頁），當天被告與阿華動手
      毆打死者時，其母親丙○○與她男友已先行離去至田裡工
      作（見警卷第44頁）。然其於偵查中證稱：當天其與母親
      、丁○○、被告、阿華等人在檳榔攤前喝酒、吃雞肉，沒
      看到有人打林信裕，只看到被告與林信裕在牆角，沒有看
      到被告毆打林信裕，是聽別人說的，但其不曉得誰說的，
      當天被告比其早離開檳榔攤，其係與母親、丁○○一起離
      開，當時林信裕、阿華還在那邊喝酒等語（見相驗卷第20
      至21頁）。惟於本院審理時則證稱：當天被告有與死者吵
      架，並且打架，其與丁○○去拉開他們，其不清楚他們為
      何打起來，第二次打架其是聽周圍的人講的，第一次被告
      與死者均沒有拿凶器，均是用拳頭打，只有被告打死者，
      其不記得阿華有無跟被告一起打死者，當時其沒有看到被
      告如何打死者，其離開時，死者還在該處喝酒，被告與死
      者第二次發生衝突時間係在其離開之前，但因在轉角處發
      生衝突，所以其沒有看到等語；但在辯護人詰問所看到被
      告毆打死者情形時，又稱：其沒有看到被告打死者何處，
      也沒有看到被告作何毆打動作，因為被告與死者跑到轉角
      ，其看不到，但其看到他們有受傷，第一次衝突後，被告
      與死者又回來吃東西、喝酒，其沒有注意到死者身上有無
      傷勢等語；迨檢察官詰問時，復稱：其係聽在場的其他人
      講被告與死者有打架，因在場的人均是流浪漢，其不知道
      名字，其第一次說其有看到被告與死者發生衝突是因為當
      時他們有用拳頭比動作要打起來的樣子，被告與死者第一
      次發生衝突之地點是在檳榔攤前面，第二次是在轉角，其
      在檳榔攤前面沒有看到被告毆打死者，第一次被告與死者
      發生衝突時，其母親在場等語。是證人己○○於警詢中係
      供稱有看到被告毆打死者，未注意丁○○有無架開被告與
      死者；但於偵查中改稱：沒有看到被告打死者，被告比其
      等先行離開；迄本院審理時，則忽稱：第一次有看到被告
      徒手毆打死者，其與丁○○上前拉開被告與死者，第二次
      因發生衝突地點在轉角，所以沒看到；又改稱：第一次因
      被告與死者跑出去到轉角，所以也沒看到被告毆打死者情
      形；且就被告毆打死者地點，亦先後證述不同。故證人己○○前後就被告有無毆打死者、毆打地點、其母親丙○○
      在被告毆打死者時有無在場、丁○○有無架開被告與死者
      等節，均證述不一，甚至前後矛盾，難以採信。
    (五)復查證人丙○○於偵查中證稱：當天有在該處喝酒，但沒
      有注意有誰一起喝，伊離開前，不知道有誰打林信裕，伊
      於12時開車載伊女兒、張文復（應指張文富）一起離開，
      丁○○則騎機車跟在伊等後面離開，伊等一起去山上工作
      等語，於本院審理時亦證稱：當天伊於10點半開始殺雞，
      至煮好約11點半，煮好之後就坐在那裡吃東西，直到12點
      離開，期間均未看到有人發生衝突，因伊都在注意伊的雞
      ，也沒有看到己○○、丁○○有在檳榔攤前勸架，也沒聽
      到被告與林信裕吵架，當時伊殺雞的位置與己○○檳榔攤
      的距離約是法庭上證人席到辯護人席等語。而本院第三法
      庭證人席距離辯護人席僅約1、2公尺，是被告於案發當天
      早上至丙○○離去前，若與死者有發生口角衝突，甚至打
      架，證人丙○○焉可能未曾聽見。
    (六)而證人即丙○○之男友張文富於偵查中亦證稱：97年7月8
      日早上10時許，其有在花蓮市○○街23號與己○○等人喝
      酒，當時很多人在場，都是流浪漢，其有看到被告在該處
      喝酒，沒有看到死者被打，也沒有看到被告打任何人，約
      於下午 1時許，由丙○○開車載其離開，先回大陳一村，
      再到丙○○種田的地方拆房子，己○○、丁○○當時沒有
      跟其等一起離去，但在收攤準備要走了，己○○他們是要
      回北濱街住處，沒有跟其等一起去拆房子等語。是證人張
      文富在離去前，亦未曾看見被告有毆打死者之行為。
    (七)綜合上開證人之證詞，當時在場之證人，除證人己○○曾
      指稱被告有毆打死者；其餘證人或稱被告尚未打到死者（
      指證人丁○○證述內容），或稱未看到被告打死者（指證
      人丙○○、張文富證述內容）。而證人己○○前後所述不
      一、前後矛盾，實難採信，已如前述。況且證人張文富於
      偵查中已明確證稱：當時其係與丙○○先行離去，己○○
      、丁○○仍留在現場等語，核與證人己○○於警詢中所述
      其母親與她男友先行離去到田裡工作（見警卷第44頁）相
      符。然證人己○○於97年9月5日經檢察官傳喚作證時，則
      改口稱：當日其與母親、丁○○共同離去云云，同日傳喚
      之證人丙○○亦附和其說。以證人張文富當時因在監執行
      ，係經檢察官於97年10月 3日提訊而作證，故事前難與證
      人己○○、丙○○串證一點觀之，及酌以證人己○○於警
      詢陳述時間為97年 7月19日，距離案發日期較近，記憶應
      較清晰，所述其母丙○○先與其母男友先行離去乙節復與
      證人張文富所述其與丙○○先離去至田裡工作相符，故應
      以證人張文富於偵查中所述當日其係與丙○○先行離去，
      己○○、丁○○當時尚未離開等語為事實。則證人己○○
      、丙○○為何事後改稱：其等係與丁○○共同離去云云？
      實值可疑。甚至證人丁○○於偵查中亦先否認當日在場，
      之後經檢察官提示其警詢筆錄，並告以己○○、丙○○、
      張文富等人均稱其在場後，始承認其在場，亦讓人懷疑其
      於偵查中否認在場之動機為何？另參以被告係流浪漢，與
      證人己○○、丁○○、丙○○、張文富等人均無任何關係
      ，是上開證人自無偏袒被告之可能，故證人丁○○、丙○○、張文富所述未看到被告毆打死者等語，應為事實。而
      證人己○○所述則前後不一、互相矛盾，且有上開疑點，
      實難採信為真實。
    (八)至被告雖於97年7月9日16時47分許，至慈濟醫院急診，於
      翌日離院，有財團法人佛教慈濟綜合醫院急診檢傷護理評
      估紀錄表在卷可參。然被告係於97年7月9日在花蓮火車站
      前遭人毆打，警方於97年7月9日16時10分據報後至現場處
      理，被告當時已由救護車送至慈濟醫院急救，經警方訪查
      得知毆打被告之嫌疑人為鄭水波等情，有花蓮縣警察局花
      蓮分局98年2月13日花市警勤字第0980003381號、第09800
      02979 號函及所附之工作紀錄簿、職務報告附卷足稽。是
      被告係因於97年7月9日遭人毆打，而經人叫救護車送其至
      慈濟醫院治療，故其送醫治療實與本案無關，由此足證被
      告於警詢中自白其因與死者互毆造成頭部後腦勺受傷，而
      於97年7月9日下午16時47分許前往花蓮慈濟醫院急診就醫
      云云，顯非事實。而被告於本院自白聽聞他人稱其係拿木
      棍毆打死者云云，亦與證人己○○所述被告係徒手毆打死
      者乙節不符。況被告於本院供稱：其目前四處流浪，晚上
      睡市場地上，家人僅有母親一人，但與母親關係不佳，已
      很久未聯絡，平日均至垃圾筒找東西吃，目前其找不到阿
      正、阿凱，亦不知道他們真實姓名等語，故亦難排除被告
      因在外居無定所，復三餐不濟，故願意認罪，並佯稱：聽
      聞綽號阿正、阿凱說係其持木棍毆打死者云云。
    (九)另證人甲○○、林良泰於警詢及偵查中之證述，僅能證明
      死者係其父親，已離家多年；而證人黃慶月之證詞則只能
      證明其發現死者之情形，均無法證明被告有毆打死者之事
      實。
    (十)綜前所述，雖死者經法醫研究所鑑定係因遭人毆打致死，
      然證人己○○之證詞前後不一、互相矛盾及疑點重重，已
      難採信，其餘證人丁○○、丙○○、丁○○均證稱未看到
      被告有毆打到死者。被告雖自白犯行，然其於警詢自白因
      與死者打架受傷而至慈濟醫院就醫云云，已與事實不符，
      無法採信。況本案除被告自白外，並無其他證據可資證明
      其自白與事實相符。本院自無從僅憑被告自白，即遽認其
      涉有檢察官所指傷害致死罪嫌，揆諸首揭法條及判例意旨
      ，爰為被告無罪之諭知。
據上論斷，應依刑事訴訟法第301條第1項，判決如主文。
本件經檢察官張立中到庭執行職務。
中    華    民    國    98    年    5     月    11    日
                  刑事第三庭審判長法 官  李世華
                                  法 官  許乃文
                                  法 官  湯國杰
以上正本證明與原本無異。
如不服本判決應於收受送達後10日內向本院提出上訴書狀，並應
敘述具體理由。其未敘述上訴理由者，應於上訴期間屆滿後20日
內向本院補提理由書 (均須按他造當事人之人數附繕本) 「切勿
逕送上級法院」。告訴人或被害人如對於本判決不服者，應具備
理由請求檢察官上訴，其上訴期間之計算係以檢察官收受判決正
本之日期為準。
中    華    民    國    98    年    5     月    11    日
                                書記官


司法院資訊處製作；財團法人民間司法改革基金會備份。
